臺灣板橋地方法院交通事件裁定　　　　100年度交聲字第971號
原處分機關　交通部公路總局臺北區監理所蘆洲監理站
異　議　人
即受處分人　鍾士聖
上列異議人即受處分人因違反道路交通管理處罰條例案件，對於
交通部公路總局臺北區監理所蘆洲監理站中華民國100 年2 月10
日以北監蘆字第裁46裁46-C00000000號所為之處分（原舉發案號
：臺北縣《現改制為新北市》政府警察局北縣警交大字第C00000
000 號），聲明異議，本院裁定如下：
    主  文
異議駁回。
    理  由
一、原處分意旨略以：異議人即受處分人鍾士聖於民國99年8 月
    11日晚間9 時25分許，騎乘車牌號碼BXR-099 號普通重型機
    車，行經臺北縣三重市（現改制為新北市三重區○○○路○
    段162 巷口之有燈光號誌管制之交岔路口時闖紅燈違規，經
    警攔停當場舉發，爰依道路交通管理處罰條例第53條第1 項
    、第63條第1 項第3 款規定，裁處受處分人罰鍰新臺幣（下
    同）2,700 元，並記違規點數3 點。
二、本件異議人則以：伊於前揭時、地遭警方攔停時即向員警表
    示伊機車時速約20公里，且當時燈號係綠燈，但舉發員警不
    採信，且員警胸前有行車紀錄器，卻不同意播放或調閱路口
    監視器畫面，經伊拒絕簽收舉發違反道路交通管理事件通知
    單（下稱舉發通知單），之後即接到監理站寄來的文件，但
    仍未收到舉發通知單。伊並未闖紅燈，且舉發員警亦未提出
    確實之佐證，為此爰依法聲明異議，請求撤銷原處分云云。
三、按圓形紅燈表示禁止通行，不得超越停止線或進入路口，道
    路交通標誌標線號誌設置規則第206 條第5 款第1 目定有明
    文；又汽車（包含機器腳踏車）駕駛人，行經有燈光號誌管
    制之交岔路口闖紅燈者，處1,800 元以上5,400 元以下罰鍰
    ，並記違規點數3 點，道路交通管理處罰條例第53條第1 項
    、第63條第1 項第3 款亦規定甚明。
四、次按受處分人，不服第8 條主管機關所為之處罰，得於接到
    裁決書之翌日起20日內，向管轄地方法院聲明異議，道路交
    通管理處罰條例第87條第11項定有明文。又聲明異議係不服
    裁決處分請求救濟之方法，故當事人於聲明異議期限內表示
    不服，無論其形式上誤用何字樣，仍不妨礙其提起聲明異議
    之效力（最高法院74年度臺抗字第46號裁定意旨參考，臺灣
    高等法院93年度交抗字第924 號、同院94年度交抗字第272
    號、同院98年度交抗字第2801號、第2804號裁定均同此見解
    ）。本件異議人於100 年2 月21日收受原處分機關即交通部
    公路總局臺北區監理所蘆洲監理站北監蘆字第裁46裁46-C00
    000000號違反道路交通事件裁決書後，旋於同年月24日向原
    處分機關以交通違規案件陳述書（下稱陳述書）提出「申訴
    」，以案發當日伊並未闖紅燈違規、舉發員警亦未提出證據
    及伊並未收到罰單為由，主張對C00000000 號舉發通知單所
    載之違規事實不服，並於收受舉發單位即新北市政府警察局
    三重分局函復後，復於100 年3 月30日再向原處分機關提出
    「聲明異議狀」等情，有原處分機關100 年5 月11日北監蘆
    三字第1002002543號函復本院說明綦詳，另有上開裁決書之
    送達證書、陳述書、新北市政府警察局三重分局100 年3 月
    22日新北警重交申字第1000014961號函各1 份在卷可稽，是
    以異議人於收受本件裁決書後，雖未正確使用「聲明異議」
    之法律名詞而隨即向原處分機關提出「申訴」，惟揆諸上揭
    最高法院裁定意旨，仍無礙其已於100 年2 月24日提起聲明
    異議之效力，故本件異議未逾20日之法定期間，合先敘明。
五、經查：
(一)、異議人於上揭時、地，確有騎乘車號BXR-099 號之重型機車
    闖紅燈之違規，業據證人即本案舉發員警劉義中於100 年5
    月26日訊問時，到庭具結證述：「（問：當時你是處在何位
    置看到異議人闖紅燈的情形？）當時我是跟異議人站在對向
    位置，距離約50公尺，我當時在巡邏，看到一輛機車闖越紅
    燈，地點是在力行路162 巷口，當時還有實習生、義警在我
    旁邊，我就在力行路2 段148 號的銀行前攔停異議人，當面
    告知他闖紅燈，異議人說我沒有闖紅燈，…。我所處的位置
    可以看到異議人行駛車道的號誌燈。當時力行路是紅燈，我
    從91巷口出來，我跟異議人行駛的車道是垂直的，我這邊是
    綠燈。…」、「（問：力行路2 段162 巷口的號誌，是什麼
    樣的號誌燈？）該號誌燈是力行路2 段162 巷口的，當時該
    路口還沒有紅燈左轉右轉的號誌燈，只有紅燈、黃燈、綠燈
    。」、「（問：當時你是親眼看到異議人闖紅燈才攔停他，
    是否如此？）是。」等語綦詳，異議人亦自承：該路口是三
    段的號誌燈，沒有包含左轉、右轉，伊行經力行路2 段162
    巷口時，員警2 人與巡守隊1 人將伊攔停舉發等情不諱，確
    與證人劉義中證述違規行為當時情狀相符；況當時係夜間，
    對於燈光的辨識特別明顯乙節，亦據證人劉義中於本院同日
    訊問時證述在卷，足認證人劉義中之記憶清晰，亦無誤認之
    虞，其證詞堪予採信。
(二)、異議人雖指陳舉發員警當時有帶行車紀錄器，經伊堅持並未
    闖紅燈而要求勘驗錄影內容，員警仍予拒絕云云，亦經證人
    於本院訊問時證稱：「（問：根據異議人所述，你們有帶行
    車紀錄器，有何意見？）…我們稱為秘密紀錄器，那是針對
    重大違規事件，比如說打架等，才會啟動秘密紀錄器。取締
    當時沒有錄影、拍照。…」等語明確，是異議人此部分所述
    顯有誤會。
(三)、再者，交通警察掣單舉發違反道路交通管理處罰條例所列之
    違規事實，本質上為行政處分，係公務員基於職務上之公權
    力，依法就特定之具體事件所為之具公法上效果之單方面行
    政行為，如無形式上顯然之瑕疵可指，基於公務員為公法上
    行為具有公信力之原則，該行政行為當可被推定為真正，其
    據以依法處分之事實認定亦為正確無誤，此與民事訴訟法第
    355 條第2 項規定「文書依其程式及意旨得認作公文書，推
    定其為真正」之情形相同。本此公信原則，立法者乃賦予行
    政機關制定違反道路交通事件統一裁罰基準及處理細則，使
    執行勤務員警得當機處分，以達其維護交通秩序、安全之行
    政目的。反之，若謂公務員一切行政行為均需預留證據以證
    其實，則國家行政勢必窒礙難行，準此，刑事訴訟法就犯罪
    證據所列有關之規定與屬於行政秩序罰之交通違規裁罰本質
    不合之部分，自不在準用之列。從而，交通違規行政爭訟之
    舉證責任原理，應非如刑事案件中，必須超越任何合理懷疑
    ，始可為有罪判決之嚴格程度，而係應與民事訴訟之舉證責
    任原理相類似，亦即基本上應就行政機關與人民所各自主張
    有利於己之事實，分配其應盡之舉證責任，而非逕予準用刑
    事訴訟上之「無罪推定」原則，此觀諸行政訴訟法第136 條
    規定行政訴訟程序準用民事訴訟法第277 條舉證責任分配原
    則之立法意旨，益彰甚明。況交通違規案件之舉發，並非均
    須以科學儀器取得證據資料為必要，如汽車駕駛人闖紅燈、
    未依規定逕行左轉、不服稽查而逃逸等違規行為，多屬瞬間
    即逝，客觀上實無法期待於違規同時即以科學儀器採證，依
    道路交通管理處罰條例第7 條、第7 條之2 規定所揭櫫之意
    旨，此類案件係委由當場執行取締勤務之公務員本其認識及
    判斷，而為立即之取締行為，以達成維持交通秩序之目的。
    異議人於前揭時、地，確係騎乘機車於臺北縣三重市○○路
    ○ 段162 巷口闖紅燈違規之事實，業經證人劉義中證述如上
    ，而證人劉義中既親眼目睹異議人車輛之違規，自得為交通
    案件之證人，其證詞復經具結程序之擔保，且無瑕疵可指，
    其與異議人亦無仇恨怨隙，當無胡亂指摘反自陷偽證罪責之
    理，異議人復未就有利於己之事實提出證據以供本院審酌，
    是以其辯稱當時伊車速很慢，還載著小孩，否認有闖紅燈違
    規，而空言指摘員警之舉發不實云云，要無可採。
(四)、至於本件舉發單位因異議人當場拒絕簽收舉發通知單，員警
    遂當場告知相關權利，另再以公文說明，將應到案日期、處
    所等事項函知異議人，此有舉發通知單上註記「拒絕簽收並
    當面告知救濟程序與權利」字樣，並有臺北縣政府警察局三
    重分局99年8 月16日北縣警重交申字第0990040972號函在卷
    可稽，復據證人劉義中於本院訊問時結證明確，足認本案業
    已依法踐行舉發程序，附此敘明。又一般路口監視錄影資料
    保存期限甚短，此為本院歷來辦理交通事件職務上所知悉，
    則縱使該路口設有監視錄影器，其錄影資料亦恐已不復存在
    ，況該案發路口當時並無裝設監視錄影器乙節，亦經證人劉
    義中證述在卷，是以無調閱路口監視錄影畫面之必要，併予
    敘明。
六、綜上所述，異議人於前揭時、地，確有騎乘機車行經有燈光
    號誌管制之交岔路口闖紅燈之違規，堪予認定。從而原處分
    機關援引首揭規定，並依違反道路交通管理事件統一裁罰基
    準表，以異議人逾越應到案期限60日以上，裁處罰鍰2,700
    元，並記違規點數3 點，於法並無違誤，應予維持。本件異
    議人之異議無理由，應予駁回。
據上論斷，應依道路交通管理處罰條例第87條第2 項，道路交通
事件處理辦法第18條，裁定如主文。
中    華    民    國   100    年    8     月    19    日
                  交通法庭法  官  陳伯厚
以上裁定正本證明與原本無異。
對於本件裁定如有不服，應於送達後5 日內，向本院提出抗告書
狀，敘述抗告之理由，抗告於臺灣高等法院。
                          書記官  高建華
中    華    民    國    10    年    8     月    19    日